臺灣新北地方法院民事判決
110年度訴字第2576號
原      告  黃榮治  
被      告  朱猶岳  
            陳佩薰  
上  一  人
訴訟代理人  陳永和  


上列當事人間請求損害賠償事件，經本院於民國111年3月16日言
詞辯論終結，判決如下：
    主      文
原告之訴駁回。
訴訟費用由原告負擔。
    事實及理由
一、按訴狀送達後，原告不得將原訴變更或追加他訴，但減縮應
    受判決事項之聲明者，不在此限，民事訴訟法第255條第1項
    第3款定有明文。查原告起訴時之聲明為：被告朱猶岳、陳
    佩薰（下合稱被告，如單指其一則逕稱其名）應連帶給付原
    告新臺幣（下同）260萬元；嗣於民國111年3月16日本院言
    詞辯論期日當庭變更聲明為：被告應連帶給付原告150萬元
    。核屬減縮應受判決事項之聲明，應予准許。
二、原告主張：原告於109年3月間透過訴外人日盈不動產仲介經
    紀有限公司(下稱日盈公司)之營業員即被告之介紹，以1,39
    5萬元之價格購買新北市○○區○○路000巷00號1樓房屋(下稱系
    爭房屋)。簽約前被告曾帶同原告入內看屋，由於系爭房屋
    為單面採光，被告於原告看屋前，先將10幾個燈打開，並開
    啟冷氣，且未提供相關說明資料，致原告誤以為系爭房屋採
    光、通風良好，復被告再對原告佯稱系爭房屋開價很高，後
    來才殺到1,480萬元，並出示通訊軟體Line對話紀錄稱有很
    多人爭著要跟屋主簽約，而原告與被告陳佩薰認識已有10年
    ，因信任未防備即簽約購買系爭房屋。嗣原告入住後，始發
    現系爭房屋有採光不佳、空氣太差之問題，遂委託他家仲介
    業者居間出售，經其他仲介人員告知系爭房屋之原賣方只是
    掛名，實際所有權人係住商不動產公司之仲介人員，於原告
    買受系爭房屋之前8 個月方以1,150萬元購入，被告對此應
    知之甚詳等情，原告方悉遭被告詐騙。而原告因被告之詐騙
    行為，致受有買賣系爭房屋之差價37萬元、仲介費74萬2,00
    0元、搬家運費1萬2,000元、銀行貸款註銷費3萬元、系統家
    具費用1萬元、過戶登記等行政費用3萬5,759元、另案對日
    盈公司之民事訴訟(本院109年度訴字第3687號，下稱另案民
    事訴訟)裁判費損失8,913元，且有稅費、搬家丟棄物品損失
    29萬1,328元，合計150萬元。為此，爰依民法第184條第1項
    侵權行為之規定提起本訴，並聲明：被告應連帶給付原告新
    台幣150萬元。
三、被告則以：原告於109年3月購買系爭房屋，於同年5月交屋
    ，嗣於同年6月連絡被告抱怨系爭房屋採光、通風不佳想要
    出售，被告也告知原告所抱怨之事僅為主觀意見，且在第一
    次看屋時也說明現場狀況，並反覆測試，原告認為可以接受
    才進行買賣流程，奈何原告仍以主觀認知要求被告原價購回
    ，甚於109年10月21目逕向新北市政府地政局(下稱地政局)
    申訴購屋爭執，經地政局查驗所有表單器具均符合規範無何
    不法情事。另原告堅稱被告未曾告知社區之成交行情，然原
    告在予地政局之申訴書中提及購買系爭房屋之單價為社區的
    成交單坪第二高，且其亦在附於買賣合約書之成交紀錄行情
    表上親筆簽名，原告自知曉相關行情資料；至原告指控被告
    聯合前屋主坑原告，惟依原告邏輯，原告於109年8月自行出
    售位於新北市永和區中和路421巷之套房是否有告知買方當
    初購入之金額(保守估計原告獲利超過百萬)、於109年9月出
    售位於新北市永和區中和路501巷自家住宅時是否有請媒合
    的仲介告知買方當初購入之金額(保守估計原告獲利超過千
    萬)，遑論原告在107年透過日盈公司出售位於新北市中和區
    中正路套房獲利50萬元，則原告於107年至109年間進行房地
    產買賣4次均未間斷，尤以108年為最多，故原告對房屋買賣
    流程及應注意事項非常熟悉，原告所稱趕鴨子上架、被告讓
    他簽什麼他就簽什麼，並非屬實等語置辯，並聲明：㈠原告
    之訴駁回；㈡如受不利之判決，願供擔保請准宣告免為假執
    行。
四、查原告於109年3月間透過日盈公司居間介紹，以1,395萬元
    之價格向訴外人吳采容購買系爭房屋，並於同年月20日簽立
    不動產買賣契約書，而被告為買方即原告之承辦人，嗣原告
    於110年3月間以1,358萬元之價格出售系爭房屋等節，有不
    動產買賣契約書、日盈公司申明書、實價登錄資料等件存卷
    可稽（見本院卷第55至71頁、第93頁），堪信為真實。至原
    告主張其因被告詐騙而陷於錯誤方購買系爭房屋，被告應就
    原告所受損害負賠償責任等節，則為被告所否認，並以前揭
    情詞置辯。本院判斷如下：
　㈠按因故意或過失，不法侵害他人之權利者，負損害賠償責任
    ；故意以背於善良風俗之方法，加損害於他人者，亦同，民
    法第184 條第1項定有明文。再按當事人主張有利於己之事
    實者，就其事實有舉證之責任，民事訴訟法第277 條前段亦
    有明定；民事訴訟如係由原告主張權利者，應先由原告負舉
    證之責，若原告先不能舉證，以證實自己主張之事實為真實
    ，則被告就其抗辯事實即令不能舉證，或其所舉證據尚有疵
    累，亦應駁回原告之請求（最高法院17年上字第917 號判例
    意旨參照）。原告主張被告以詐術故意隱匿系爭房屋有採光
    、通風不佳之情事，且訛稱賣方就系爭房屋之開價很高，未
    告知賣方於8個月前方以低價買入該屋，原告因而以高價購
    買系爭房屋等節，為被告所否認，揆諸前開說明，原告應就
    被告有施用詐術之事實負舉證責任。
  ㈡原告固提出永慶房屋就系爭房屋之銷售資料乙紙（見本院卷
    第15頁），稱被告未如其它仲介業者提供相關資料予購屋者
    了解，即以兩造之交情對原告行騙云云，惟參以系爭房屋之
    不動產買賣契約書，其後附有包含房地產買賣標的現況說明
    書(下稱現況說明書)之不動產說明書，而該不動產說明書載
    有「依據不動產經紀業管理條例規定，不動產說明書應經賣
    方簽章，由經紀人員向交易相對人解說」，被告陳佩薰有在
    下方之「解說人員」欄處簽名，原告亦有在其旁之「買方」
    欄處簽名蓋章，另原告在現況說明書「買方已詳閱本房地產
    買賣標的物之現況說明書，已明瞭受告知事項確認無誤並知
    悉自身法律權益」欄處簽名蓋章（見本院卷第63頁、第69頁
    )，足見被告陳佩薰已向原告解說系爭房屋之現狀，並經原
    告確認無訛，難謂被告有何未提供系爭房屋現況資訊之情事
    。至原告稱其在上開文件簽名係因被告拿文件叫其簽名，其
    就簽名，被告並持其印章幫忙用印云云，惟原告係日本之大
    學商學碩士畢業，退休前在黨部、學校兼課，此據原告陳明
    在卷（見本院卷第81頁），是原告自有相當智識及社會歷練
    ，難認其會在不了解各該文件意義下即應他人要求任意簽名
    ，是其此部分所陳，尚難憑採。再者，原告亦稱其前有給被
    告作5件房屋買賣而成交4件等語（見本院卷第80頁），足認
    原告從事房屋買賣交易之經驗實為豐富，亦難信其會在未確
    認房屋之採光、通風狀況下即草率購屋，是原告主張被告未
    提供相關資料、刻意隱暪系爭房屋之現況，自非可採。
  ㈢又原告於另案民事訴訟中雖有提出系爭房屋之實價登錄資料
    （見另案民事卷一第31頁），以證明其前手於108年8月間方
    以較低之1,150萬元價格購入系爭房屋乙節，惟原告於109年
    10月間向地政局申訴本件交易之函文內表示其購買系爭房屋
    之價格為該社區第二高價格（見另案民事卷二第45頁），則
    原告之前手縱以較低之價格購入系爭房屋，惟其後參考社區
    最高之交易價格再為開價出售以獲取利潤，亦為不動產交易
    之常態，且最終之買價價金多寡尚需視景氣、市場供需、賣
    方出售之意願及買方之需求等因素，經買賣雙方商議而合意
    定之，並非被告所能決定，自不得以原告之前手開價高於買
    入價格，即認被告有詐騙原告之情事。
  ㈣此外，原告並未提出其它證據以資證明被告有隱匿系爭房屋
    採光、通風等現況，且有訛稱系爭房屋開價很高，致原告受
    騙而購買系爭房屋等情事，是其主張被告對其施行詐術，致
    其陷於錯誤而購買系爭房屋，因而受有損害，應負損害賠償
    責任云云，即非有據。
五、綜上所述，原告依民法第184條第1項侵權行為之規定，請求
    被告連帶給付150萬元，為無理由，應予駁回。
六、本件事證已臻明確，兩造其餘之攻擊或防禦方法及所用之證
    據，經本院斟酌後，認為均不足以影響本判決之結果，爰不
    逐一論列，附此敘明。
七、訴訟費用負擔之依據：民事訴訟法第78條。　　
中　　華　　民　　國　　111 　年　　4 　　月　 29 　　日
                  民事第一庭    法　官　洪任遠
以上正本係照原本作成
如對本判決上訴，須於判決送達後20日內向本院提出上訴狀。如
委任律師提起上訴者，應一併繳納上訴審裁判費。
中　　華　　民　　國　　111 　年　　4 　　月　 29 　　日
                                書記官　黃翊芳